【裁判字號】    96,訴,1790
【裁判日期】    970630
【裁判案由】    妨害自由等
【裁判全文】
臺灣桃園地方法院刑事判決              96年度訴字第1790號
公  訴  人  臺灣桃園地方法院檢察署檢察官
被      告  甲○○
選任辯護人  王道元律師
上列被告因妨害自由等案件，經檢察官提起公訴（台灣桃園地方
法院檢察署96年度偵字第26205 號），本院依簡式審判程序，判
決如下：
    主  文
甲○○共同犯私行拘禁罪，處有期徒刑捌月，扣案之塑膠繩壹捲
、膠帶貳捲、手套壹只，均沒收；又共同犯傷害罪，處有期徒刑
肆月，扣案之木棒壹支、軟管壹條，均沒收。應執行有期徒刑拾
壹月，扣案之塑膠繩壹捲、膠帶貳捲、手套壹只、木棒壹支、軟
管壹條，均沒收。
    事  實
一、甲○○及吳育杰、許政雄（此二人另由台灣桃園地方法院檢
    察署發布通緝中）與乙○○本相互熟識，詎吳育杰、許政雄
    二人竟為催討乙○○所積欠吳育杰之債務，先由吳育杰民國
    96年10月23日下午5 時45分許，去電藉故要求甲○○駕駛車
    輛前往桃園縣大園鄉○○○路某處接載斯時已互有共同剝奪
    他人行動自由及傷害犯意聯絡之吳育杰及許政雄二人，甲○
    ○乃駕駛車牌號碼T7-5877 號自用小客車前往接載，再依伊
    二人指示共同駕車前往桃園縣大園鄉○○村○○街24號，而
    於當日晚間6 時30分許到達，隨即由吳育杰及許政雄二人下
    車至該處內以言詞恐嚇斯時正在該處之乙○○與伊二人共同
    上車，乙○○因心生畏懼不得已乃依指示坐上甲○○所駕上
    揭車輛內，並遭吳育杰及許政雄二人押於後座中央處。此時
    甲○○聽聞吳育杰及許政雄二人嚇令乙○○還款而知悉伊二
    人之目的後，即與伊二人共同基於私行拘禁及傷害之犯意聯
    絡，依伊二人指示將車開往桃園縣中壢市山東里山下153 之
    30 號 斯時正由甲○○管領之空屋，欲在該空屋內對乙○○
    施壓。路途中，許政雄以點燃之香菸燙乙○○左側頭部太陽
    穴附近，並與吳育杰輪流毆打乙○○身體，俟抵達該址，先
    由許政雄及吳育杰下車將乙○○帶至上址3 樓房間內，並以
    乙○○原置放該處之塑膠繩及膠帶綑綁乙○○雙手、雙腳，
    再由隨後上樓之甲○○以手套及膠帶塞住乙○○嘴巴，甲○
    ○、吳育杰、許政雄三人遂以此方式共同將乙○○私行拘禁
    在該處，之後許政雄、吳育杰、甲○○復共同先後以木棒及
    軟管毆打乙○○，致乙○○前胸、後背、及左小腿處受有多
    處挫傷血腫等傷害。嗣因渠三人因故外出，乙○○趁機喊救
    ，為警據報到場救出乙○○，即循線查獲，並扣得塑膠繩1
    捲、木棒1 支、手套1 只、膠帶2 捲、軟管1 條。
二、本案經桃園縣政府警察局中壢分局報告台灣桃園地方法院檢
    察署檢察官偵查起訴。
    理  由
一、本件被告甲○○所犯係死刑、無期徒刑、最輕本刑為三年以
    上有期徒刑以外之罪，其於準備程序中就被訴事實為有罪之
    陳述，經本院告知簡式審判程序之旨，並聽取公訴人、被告
    之意見後，裁定改行簡式審判程序審理。
二、上揭犯罪事實，業據被告甲○○於本院審判中坦認不諱，並
    經證人即被害人乙○○於警詢中及檢察官偵查中證述明確，
    復有現場查獲照片6 張、及扣案之塑膠繩1 捲、膠帶2 捲、
    手套1 只、木棒1 支、軟管1 條等足堪佐證，此均與被告上
    揭自白確有參與剝奪乙○○行動自由及持該木棒及軟管對之
    傷害等內容相符，另乙○○確有受傷之事實，除據乙○○於
    警、偵訊中證述詳細，亦據被告坦認不諱，且有上揭被告與
    吳育杰、許政雄共同傷害時所用之木棒、軟管等物扣案可佐
    ，復有乙○○之受傷照片3 張，分別顯示乙○○之前胸、後
    背、及左小腿處有多處挫傷血腫，顯已成傷，是故縱乙○○
    始終未提出驗傷診斷證明書，且因潘某現已死亡，故而無從
    確知其傷勢為何，然其卻因遭被告等人毆打而至少受有前胸
    、後背、及左小腿處多處挫傷血腫之傷害，亦足堪認定。是
    本案事證已極明確，被告犯行至堪認定，應予依法論科。
三、按以強暴之方法剝奪人之行動自由時，若無傷害之故意，而
    於實施強暴行為之過程中，致被害人受有傷害，乃實施強暴
    之當然結果，固不另論傷害罪；惟妨害自由罪，並非以傷人
    為當然之手段，若行為人另具有傷害故意，且發生傷害結果
    ，自應成立傷害罪名，如經合法告訴，即應負傷害罪責，最
    高法院94年度臺上字第4781號判決意旨可資參照。查被告甲
    ○○先與吳育杰、許政雄共同拘禁乙○○之後，再輪流、分
    別對乙○○施以與私禁行為毫無干涉之毆打傷害行為，該傷
    害自非渠三人私禁乙○○之當然結果，且與渠等之私禁行為
    間亦非基於單一犯意所為之單一行為。是核被告所為，係犯
    刑法第277 條第1 項普通傷害罪及第302 條第1 項私行拘禁
    罪。被告自吳育杰、許政雄將乙○○押上車並喝令乙○○還
    款之時起，與吳育杰及許政雄間就爾後之私禁乙○○及對之
    傷害之犯行間，互有犯意聯絡及行為分擔，為共同正犯。被
    告所犯上開二罪間，犯意各別，行為互異，應分論併罰。茲
    審酌被告犯罪之動機為幫人逼債，手段暴戾，對於被害人乙
    ○○造成傷害之程度，坦認犯行，另被告雖一再辯稱係事中
    加入，且下手毆擊乙○○之次數非多，因之堪認其犯罪情節
    非重等語，然事實上被告在乙○○遭吳育杰及許政雄二人帶
    往上址三樓私禁之時即已加入共犯，且對於嗣後之傷害行為
    ，亦與吳育杰、許政雄二人間互有犯意聯絡，被告本人更曾
    親手實施持手套及膠帶塞住乙○○嘴巴及對之毆打等行為，
    即對本案犯行之實施具有不可或缺之重要支配力，是其犯罪
    情節較諸主使之吳育杰及許政雄二人而言，差異非大，再以
    渠三人共同私禁乙○○時間長達數小時之久，又在乙○○毫
    無反抗餘地之下對之恣意毆打成傷，惡性非輕，然被告畢竟
    坦認犯罪，想非毫無悔意等一切情狀，就其所犯上開二罪分
    別量處如主文所示之刑，並定應執行有期徒刑11月，以昭炯
    戒。扣案之塑膠繩1 捲、膠帶2 捲、手套1 只，係分別供吳
    育杰、許政雄及被告甲○○綑綁乙○○手腳及塞住嘴巴、以
    達私禁乙○○目的之用，另扣案之木棒1 支及軟管1 條，係
    分別供渠三人共同傷害乙○○身體之用，且上揭物品均係被
    告購買而先行置放於桃園縣中壢市山東里山下153 之30號房
    屋內，此情業據被告於本院審判中自承不諱，是均屬被告所
    有，至無疑問，當應分別依刑法第38條第1 項第2 款規定沒
    收。
四、據上論斷，應依刑事訴訟法第273 條之1 第1 項、第299 條
    第1 項前段，刑法第28條、第277 條第1 項、第302 條第1
    項、第51條第5 款、第38條第1 項第2 款，刑法施行法第1
    條之1 第1 項、第2 項前段，判決如主文。
本案經檢察官邱文中到庭執行職務。
中    華    民    國    97    年    6     月    30    日
                  刑事第十一庭  法  官  紀凱峰
以上正本證明與原本無異。
如不服本判決，應於判決送達後10日內向本院提出上訴狀（應附
繕本），其未敘述上訴理由者，應於上訴期間屆滿後20日內補提
理由書狀於本院，上訴於臺灣高等法院。
                                書記官  高文靜
中    華    民    國    97    年    6     月    30    日
附錄論罪科刑法條
中華民國刑法第277條
（普通傷害罪）
傷害人之身體或健康者，處 3 年以下有期徒刑、拘役或 1 千元
以下罰金。
犯前項之罪因而致人於死者，處無期徒刑或7 年以上有期徒刑；
致重傷者，處3 年以上10年以下有期徒刑。
中華民國刑法第302條
（剝奪他人行動自由罪）
私行拘禁或以其他非法方法，剝奪人之行動自由者，處5 年以下
有期徒刑、拘役或3 百元以下罰金。
因而致人於死者，處無期徒刑或7 年以上有期徒刑，致重傷者，
處3 年以上10年以下有期徒刑。
第 1 項之未遂犯罰之。


司法院資訊處製作；財團法人民間司法改革基金會備份。
